【裁判字號】    90,易,830
【裁判日期】    901019
【裁判案由】    竊盜
【裁判全文】
臺灣板橋地方法院刑事判決                            九十年度易字第八三○號
    公  訴  人  臺灣板橋地方法院檢察署檢察官
    被      告  己○○
    被      告  甲○○
右列被告因竊盜案件，經檢察官提起公訴（八十九年度偵字第一五九四一號、九十年
度偵字第一八○○號），本院判決如左：
    主  文
己○○共同連續竊盜，累犯，處有期徒刑陸月，如易科罰金，以參佰元折算壹日；
甲○○共同連續竊盜，處有期徒刑肆月，如易科罰金，以參佰元折算壹日。
    事  實
一、己○○有傷害、恐嚇、竊盜等前科，其曾於民國八十七年間因違反麻醉藥品管理
    條例，經本院判處有期徒刑六月確定，於八十七年六月四日易科罰金執行完畢，
    詎仍不知悔改，又與甲○○二人基於共同意圖為自己不法所有之概括犯意聯絡，
    先於八十九年八月十四日不詳時間，在臺北縣新莊市○○街一三四巷內，竊取一
    合交通股份有限公司所有，平日為丙○○管理，車牌號碼ＦＭ－三六五號之營業
    大貨車一部，得手後據為己有。己○○、甲○○二人復基於承前之概括犯意聯絡
    ，於八十九年八月二十三日上午八時許，先由己○○駕駛車牌號碼ＫＱ－八九七
    ○號自用小客車，在臺北縣林口鄉○○村○○○街對面空地觀察約十分鐘，見該
    空地上堆放有庚○○、戊○○夫婦所有之建築用板模一批，且看管鬆散，認有機
    可趁，乃返回與甲○○共同駕駛前開竊得之大貨車前來，由己○○下車以板模堆
    旁之鋼索，將板模綑綁，而著手以大貨車上之吊桿為工具，欲將板模吊至大貨車
    之際，為庚○○、戊○○發覺並報警前來而不遂，甲○○趁隙逃去，己○○則為
    警當場逮捕。
二、案經臺北縣警察局新莊分局報請臺灣板橋地方法院檢察署檢察官偵查起訴。
    理  由
一、訊據被告己○○、甲○○均矢口否認上開犯行，被告己○○辯稱：伊駕駛車牌號
    碼ＫＱ－八九七○號自用小客車，於前開時、地行經該處，恰發現友人綽號「裝
    潢」之人，駕駛上開大貨車不慎衝入戊○○之工地，車身遭工地入口處之油桶卡
    住，伊見狀便下車幫忙「裝潢」將油桶移開，方以大貨車上之吊桿將油筒吊開，
    後來戊○○發現誤以為伊要竊取板模，「裝潢」不知為何先逃去，伊才被逮捕，
    但伊並無竊取大貨車或著手竊取板模之意云云；被告甲○○則辯稱：伊當天均在
    家中，僅曾外出至臺北縣泰山鄉某處便利商店把玩電玩，對於前開事實並不知情
    云云。經查：
  (一)被告己○○於警訊中先為如上之辯詞，後又指稱「裝潢」即為被告甲○○（見八
    十九年八月二十三日警製指認筆錄），至檢察官傳訊被告甲○○時，被告甲○○
    辯稱：伊駕駛一自用小客車與車牌號碼ＦＭ－三六五號之營業大貨車擦撞，該貨
    車之司機假藉打電話而離去，之後己○○路過下車幫忙處理云云（見臺灣板橋地
    方法院檢察署八十九年十月三日訊問筆錄）。被告己○○乃又附合其說辯稱：當
    天係一部卡車撞到甲○○之車，並造成路上塞車，伊與甲○○乃設法將油桶搬開
    ，以將大貨車停好，以免造成塞車；後來因為等不到卡車之駕駛，甲○○便先離
    去云云（見本院九十年四月三日訊問筆錄），而互為串附。嗣被告甲○○又改稱
    ：伊當天係要去林口途中發生車禍，與一輛吊車相撞，撞到之後，吊車司機說要
    打電話，但是之後就沒有回來，伊等了很久之後，便回家了；伊不認識己○○，
    也未曾與己○○講過話，更無任何人幫伊推油桶云云（見本院九十年五月八日訊
    問筆錄）；後被告甲○○又改稱：當天伊在臺北縣新莊市○○路六四五號四樓家
    中睡覺，後來己○○打電話給伊，說他在警察局，但伊沒有去找己○○，僅前往
    泰山之某家便利商店打電動，並無撞到卡車云云（見本院九十年五月二十二日訊
    問筆錄）。被告己○○見被告甲○○翻異前詞，乃又附和改稱：當天係「裝潢」
    竊取板模，伊僅路過以為「裝潢」之大貨車有問題，乃下車幫忙推油桶，而為警
    逮捕，伊不知「裝潢」之名字，乃指認甲○○云云（見本院九十年七月十日訊問
    筆錄），而助被告甲○○脫責。是核被告二人所辯，無不互為矯飾，且前後說詞
    矛盾不一，顯係穿鑿附會之託詞，自均不足採信。
  (二)被告己○○自承其於八十九年八月二十三日，係駕駛車牌號碼ＫＱ－八九七○自
    用小客車行經該處，而據被害人戊○○、庚○○之指陳，在發現被告己○○竊取
    板模前約三十分鐘，有一輛車牌號碼ＫＱ－八九七○自用小客車前來查看約十分
    鐘等語（見八十九年八月二十三日警訊筆錄），與被告己○○自稱所駕小客車之
    車號ＫＱ－八九七○為相符，顯見被害人之指訴並非憑空虛捏。而被告己○○查
    看地形後離去，之後又有車牌號碼ＦＭ－三六五號之營業大貨車前來竊取板模，
    亦據被害人戊○○、庚○○指訴綦詳，被告己○○雖辯伊係下車幫忙推油桶云云
    ，惟據當時前去處理之員警李琮傑證稱：己○○當時有說伊停車幫忙駕駛貨車之
    甲○○推油桶，但員警並沒有看到其他車輛停放，且經員警開巡邏車在附近五十
    到一百公尺左右之範圍搜尋，都沒有看到路旁有停放任何之自用小客車等語（見
    本院九十年六月二十二日訊問筆錄）。證人丁○○○○並證稱：員警到達現場時
    ，見到貨車上之吊杆伸往工地內，己○○雖辯稱那輛貨車壞掉，但所見情形不像
    車子壞掉，而是故意將車開進去等語（見本院九十年六月二十二日訊問筆錄）；
    證人丙○○則證稱：伊經警通知後前往將車開回，伊將車子倒退直接就可以出來
    ，並不需要將油桶搬開等語（見本院九十年四月二日訊問筆錄）。顯見被告己○○、甲○○辯稱大貨車遭油桶卡住，而要將油桶搬開，並沒有竊取板模之意思云
    云，並不實在。
  (三)又被告甲○○雖翻稱：伊當天均在家中，僅曾外出至臺北縣泰山鄉某處便利商店
    把玩電玩，並無與己○○竊盜財物云云。並請證人林妃美證明之，惟經本院訊問
    證人林妃美，其證稱：八十九年八月二十三日當天，伊與甲○○在新莊，己○○
    打電話給甲○○要其至林口，幫己○○處理一件竊盜案件，甲○○本欲前往幫其
    處理，但因當天是颱風天，伊不讓甲○○出門，結果當天伊與甲○○都沒有出門
    過等語（見本院九十年五月二十二日訊問筆錄）。核與被告甲○○所辯伊當日雖
    曾外出，但係到泰山某家便利商店玩電動云云並不相符，且證人林妃美係被告甲○○女友，所述不無曲意迴護之處，自不足採信。且被告甲○○於本院訊問中曾
    供稱：伊於八十九年八月二十三日上午九時許至下午一時許，在泰山鄉○○路之
    一家便利商店玩電玩云云（見本院九十年八月十五日訊問筆錄），而該時段恰為
    被告己○○在警局多次打電話與其聯絡之時間，更見證人林妃美所述甲○○接到
    己○○電話後本欲前往林口云云，並不實在。
  (四)綜上所述，被告己○○、甲○○所辯屢見反覆，並互求附會，所述亦多有矛盾之
    處，均不足採信。且本件經檢察官囑託法務部調查局對被告己○○實施測謊鑑定
    ，被告己○○於答稱未竊取上開大貨車及板模、未與被告甲○○一同犯案、僅係
    路過幫被告甲○○推油桶等情時，經測試皆呈情緒波動反應，應有說謊，有法務
    部調查局（）陸（三）字第八九○八九八一六號鑑定通知書附卷可稽，更足佐
    其所辯為虛。此外，本件係經被害人庚○○、戊○○當場發現被告己○○等著手
    竊取板模之際，報警將被告己○○以現行犯逮捕，嗣又經被害人丙○○領回失竊
    大貨車，有贓物認領保管單二紙、現場照片七禎等在卷為據，自不容被告等空言
    否認。從而本件事證明確，被告等犯行洵堪認定，應依法論處。
二、核被告己○○、甲○○所為，係犯刑法第三百二十條第一項、第三項、第一項之
    竊盜罪、竊盜未遂罪，被告己○○、甲○○間有犯意聯絡及行為分擔，應論以共
    同正犯。渠等所犯竊盜罪、竊盜未遂罪間，時間緊接、犯罪構成要件相同，顯係
    基於概括犯意反覆為之，應依連續犯之規定論以一竊盜既遂罪，並依法加重其刑
    。被告己○○曾於八十七年間因違反麻醉藥品管理條例，經本院判處有期徒刑六
    月確定，於八十七年六月四日易科罰金執行完畢，有臺灣高等法院檢察署刑案紀
    錄簡覆表在卷可稽，其於有期徒刑執行完畢後之五年內，再犯有期徒以上之本罪
    ，為累犯，應依法遞加重其刑。爰審酌被告等犯後屢圖矯飾，顯無悔意，並衡渠
    等之犯罪手段、所得財物、所生危害等一切情狀，分別量處如主文所示之刑。又
    被告等行為後，刑法第四十一條業於九十年一月四日經立法院修正通過，並經總
    統於九十年一月十日公布，而於同年一月十二日生效施行，其修正條文為：「犯
    最重本刑為五年以下有期徒刑以下之刑之罪，而受六個月以下有期徒刑或拘役之
    宣告，因身體、教育、職業、家庭之關係或其他正當事由，執行顯有困難者，得
    以一元以上三元以下折算一日，易科罰金。但確因不執行所宣告之刑，難收矯正
    之效，或難以維持法秩序者，不在此限。」「併合處罰之數罪，均有前項情形，
    其應執行之刑逾六月者，亦同」，核與修正前刑法第四十一條相較，修正後條文
    顯較有利於被告，故本件既符合修正後刑法第四十一條之情形，自應依刑法第二
    條規定，併依修正後刑法第四十一條第一項前段規定，諭知本件被告己○○、甲○○所受宣告之有期徒刑如易科罰金之折算標準。
三、臺灣板橋地方法院檢察署八十九年偵字第二○五三五號併案意旨略以：被告己○○與乙○○基於意圖為自己不法所有之犯意聯絡，於八十九年十月下旬之某日，
    在臺北縣林口鄉頂福村十七鄰五十三之二號前，竊得鄭經武所有車號Ｌ七－三一
    七六號自用小貨車，因認被告己○○涉犯刑法第三百二十條第一項竊盜罪嫌，並
    與其本案被訴竊盜罪部分，有連續犯之裁判上一罪關係，而移送本院併案審理。
    惟查：併案意旨認被告己○○涉嫌於上開時、地竊取鄭經武所有之自用小貨車，
    無非係以乙○○之指訴為主要論據。然訊據被告己○○堅決否認有與乙○○共同
    竊取鄭經武之小貨車之犯行，辯稱：是乙○○載伊去臺北縣林口鄉附近，伊因腹
    痛上廁所時，乙○○便去開一部車號Ｌ七－三一七六號之自用小貨車出來，伊並
    不知為乙○○竊得等語。經查：乙○○於偵查中，及本院訊問中，雖均指稱該車
    係由被告己○○所竊，並稱該車係己○○自行竊取使用，伊未曾使用過等語（見
    本院九十年八月十五日訊問筆錄）。惟該自用小貨車係乙○○因另案為警查獲時
    ，自行供承後帶同員警前往臺北縣五股鄉○○路○段一○七巷祖師廟附近起出（
    見八十九年十月三十日警訊筆錄），足見乙○○對於該自用小貨車已建立相當程
    度之支配關係，其於本院中辯稱係被告己○○所竊，伊未曾使用過云云，當係推
    諉之詞，並不足採。又被告己○○雖曾與乙○○共同前往臺北縣林口鄉，但被告
    己○○辯稱伊於到林口鄉後就自行將車開回，而乙○○駕駛該輛車號Ｌ七－三一
    七六號自用小貨車離去，核與被告甲○○所述：伊在車廠時，有見到己○○與乙○○一起開一輛紅色大發車廠之小客車出去，後來己○○一個人開這輛紅色大發
    車廠之小客車回來，乙○○則沒有回來等語（見本院九十年八月十五日訊問筆錄
    ）相符；證人辛○○亦證稱自去年六、七月間起，有將一輛紅色大發車廠之小客
    車借予己○○使用等語（見本院九十年十月二日訊問筆錄）。是乙○○指訴該車
    係由被告己○○所竊，顯與事實不符。從而自不能僅憑乙○○之指訴，即認定被
    告己○○另涉竊取鄭經武之自用小貨車之犯行。此外，復查無其他證據足認被告
    己○○確有併案意旨所指之犯行，則此部分犯行既屬不能證明，自難認與本院前
    揭論罪科刑之犯罪事實間，有何裁判上一罪之關係。併案部分既為原起訴效力所
    不及，本院自無從審酌，應檢還移案機關另為適法之處理。
據上論斷，應依刑事訴訟法第二百九十九條第一項前段、刑法第二條第一項前段、第
二十八條、第五十六條、第三百二十條第一項、第三項、第四十七條、第四十一條第
一項前段，罰金罰鍰提高標準條例第一條前段、第二條，判決如主文。
本案經檢察官呂永魁到庭執行職務。
中      華      民      國    九十      年      十      月     十九     日
                                  臺灣板橋地方法院刑事第六庭
                                          法  官    林漢強
右正本證明與原本無異。
如不服本判決，應於判決送達後十日內向本院提出上訴狀 (應附繕本) 。
                                          書記官    黃大千
中      華      民      國    九十      年      十      月     十九     日
附錄本件論罪科刑所用法條全文
刑法第三百二十條
意圖為自己或第三人不法之所有，而竊取他人之動產者，為竊盜罪，處五年以下有期
徒刑、拘役或五百元以下罰金。
意圖為自己或第三人不法之利益，而竊佔他人之不動產者，依前項之規定處斷。
前二項之未遂犯罰之。


司法院資訊處製作；財團法人民間司法改革基金會備份。
